【裁判字號】    97,交易,187
【裁判日期】    971231
【裁判案由】    過失致死
【裁判全文】
臺灣雲林地方法院刑事判決             97年度交易字第187號
公  訴  人  臺灣雲林地方法院檢察署檢察官
被      告  乙○○
輔  佐  人
即被告之父  丙○○
上列被告因過失致死案件，經檢察官提起公訴（97年度偵字第40
07號），本院判決如下：
    主  文
乙○○犯過失致人於死罪，處有期徒刑陸月，如易科罰金，以新
臺幣仟元折算壹日。
    事  實
一、乙○○於民國97年7 月2 日晚間，騎乘車牌號碼850-BFT 號
    重型機車，沿雲林縣東勢鄉○○村○○○ ○路由南往北方向行
    駛，於同日晚間10時6 分許，行經該路段1.6 公里處新坤45
    北16號電桿前之無號誌且未劃設行人穿越道之交岔路口時，
    本應注意行車速度，依速限標誌或標線之規定，無速限標誌
    或標線者，行車時速不得超過50公里，且應注意汽車行經無
    號誌之交岔路口，應減速慢行，作隨時停車之準備，及汽車
    行駛時，駕駛人應注意車前狀況，並隨時採取必要之安全措
    施，行經未劃設行人穿越道之交岔路口，遇有行人穿越道路
    時，無論有無交通指揮人員指揮或號誌指示，均應暫停讓行
    人先行通過，而按當時天候晴、夜間有照明、路面乾燥無缺
    陷、道路無障礙物、視距良好等情，並無不能注意之情形，
    竟疏未注意車前狀況，且未減速慢行，亦未暫停讓行人先行
    通過，貿然以超過時速50公里至時速60公里間之速度超速行
    駛，適有行人吳成沿該交岔路口另一東西向產業道路由東往
    西步行穿越該交岔路口，亦疏未注意左側來車，致乙○○發
    覺時已閃避不及，乙○○之機車右前車頭撞及吳成身體正面
    ，吳成因而受有腹部鈍挫傷併胃糜爛出血、肝臟撕裂傷、小
    腸及腸繫膜損傷、左胃動脈併右總髂骨動脈撕裂傷出血性休
    克、雙側骨盆骨折、脾臟撕裂傷、雙側血胸等傷害，經送醫
    急救，於同年7 月31日下午2 時許，仍因多重器官衰竭不治
    死亡。乙○○於肇事後，在未被有偵查犯罪職權之機關或公
    務員知悉前，不逃避接受裁判，於警方前往現場處理時，當
    場承認為駕駛人，因而自首接受裁判。
二、案經臺灣雲林地方法院檢察署檢察官相驗後自動檢舉簽分偵
    查起訴。
    理  由
一、證據能力部分：按被告以外之人於審判外之言詞或書面陳述
    ，除法律有規定者外，不得作為證據；又被告以外之人於審
    判外之陳述，雖不符合同法第159 條之1 至第159 條之4 之
    規定，但經當事人於審判程序同意作為證據，法院審酌該言
    詞陳述或書面陳述作成時之情況，認為適當者，亦得為證據
    。當事人、代理人或辯護人於法院調查證據時，知有第159
    條第1 項不得為證據之情形，而未於言詞辯論終結前聲明異
    議者，視為有前項之同意，刑事訴訟法第159 條第1 項及第
    159 條之5 分別定有明文。查本件判決下列所引用之各該被
    告以外之人於審判外之陳述（包含書面陳述），雖屬傳聞證
    據，惟被告乙○○於本院審理時已表示同意作為證據使用（
    本院卷第65頁反面），且迄至言詞辯論終結前未聲明異議，
    本院審酌上開證據資料製作時之情況，並無違法不當之情形
    ，以之作為證據應屬適當，符合刑事訴訟法第159 條之5 之
    規定，均具有證據能力，先予敘明。
二、訊據被告乙○○對其有於97年7 月2 日晚間，騎乘車牌號碼
    850-BFT 號重型機車，沿雲林縣東勢鄉○○村○○○ ○路由南
    往北方向行駛，於同日晚上10時6 分許，行經該路段1.6 公
    里處新坤45北16號電桿前之無號誌且未劃設行人穿越道之交
    岔路口時，其機車右前車頭撞及穿越該路口之行人吳成等事
    實供承不諱，並有道路交通事故調查現場圖、調查報告表(一)
    、(二)各1 份、現場照片13張在卷足憑。而被害人吳成因此次
    車禍受有腹部鈍挫傷併胃糜爛出血、肝臟撕裂傷、小腸及腸
    繫膜損傷、左胃動脈併右總髂骨動脈撕裂傷出血性休克、雙
    側骨盆骨折、脾臟撕裂傷、雙側血胸等傷害，經送醫急救，
    於同年7 月31日下午2 時許不治死亡等情，亦有中國醫藥大
    學北港附設醫院97年7 月31日診斷證明書、病歷資料、臺灣
    雲林地方法院檢察署檢察官相驗筆錄、相驗屍體證明書、檢
    驗報告書各1 份等附卷可稽，是被告於上開時、地騎乘機車
    肇事致被害人死亡之事實，甚為明確，堪予認定。被告於本
    院97年11月24日、97年12月17日審理時坦承起訴書所載之犯
    罪事實，並承認自己有過失（本院卷第15頁、第64頁反面）
    ，惟又具狀否認其就車禍之發生有何過失（本院卷第33至40
    頁、第100 至102 頁），辯稱：被告穩定的行駛於該路段，
    沒有妨礙同向行人與車輛的動線及路權，注意對向車輛並於
    會車時將遠光燈轉換為近光燈，顯示被告對於車前狀況已盡
    相當之注意，自得信賴其他用路人遵守交通規則，被害人由
    西往東穿越雙黃線，以斜線方式穿越道路，侵犯車輛通行的
    權利，當時天色已暗，肇事路段照明不足，被害人未攜帶能
    顯示自己的裝備，復又違規跨越雙黃線穿越道路，要求被告
    暫停讓行人，實有困難，難認被告有未注意車前狀況之過失
    ，被害人未注意對向右方有無來車，直接衝向被告行駛之車
    道，致雙方發生碰撞，請諭知被告無罪云云。經查：
    (一)依卷附道路交通事故調查報告表、現場圖、現場照片及被
      告供述可知，發生車禍之地點為雲林縣東勢鄉○○村○○○
      ○路1.6 公里處新坤45北16號電桿前之交岔路口，該交岔
      路口未設置號誌，且未劃設行人穿越道，該路段由南往北
      方向之路寬為4.2 公尺，該處道路為直路，並非彎路。被
      告肇事當時係沿153 公路由南往北方向行駛，被告行駛之
      153 公路道路中央並未設置分隔島，前方視距良好。車禍
      發生後，被告之機車在距離路邊約2.6 公尺處遺留有一道
      刮地痕，該刮地痕由南往北直線延伸，長度為11.3公尺，
      被害人吳成身上之物品散落在新坤45北16號電桿往北3.7
      公尺處，距離路邊約1.1 公尺。而被害人此次車禍所受之
      傷害大多在身體正面，且腹部有挫傷，然其背部、腰部、
      臀部外觀上並無明顯傷勢，此觀前揭診斷證明書、檢驗報
      告書自明，足認被害人受撞擊位置係在其身體正面，被告
      供稱：是撞到被害人背部、左側云云，並無足採。又被告
      於警詢時供稱：我發現時要向左閃避沒有閃過，我機車右
      前車頭撞擊行人身體（相驗卷第13頁），且本件車禍發生
      後，被害人身上物品、拖鞋掉落位置及其血跡位置，均係
      在被告機車右側，足認被害人係由東往西欲穿越道路，而
      非如被告所稱係由西往東穿越道路，否則如被告見被害人
      行走在前由西往東方向穿越道路，以被告騎車方向看過去
      被害人係由其左邊行走至右邊，此時被告直覺應係向右閃
      避，而非向左閃避，是被告所稱被害人行走方向係由西往
      東云云，不足採信。
    (二)被告於97年7 月2 日警詢時供稱：我車速約60公里左右（
      相驗卷第11頁）；於97年8 月1 日警詢時供稱：我車速約
      50至60公里之間（相驗卷第13頁）等語，佐以被害人身體
      受撞擊後，腹部臟器所受傷勢嚴重，顯然係受到機車強力
      撞擊，且被告機車倒地後之刮地痕亦長達11.3公尺，足認
      被告有以超過時速50公里至時速60公里間之速度行駛之情
      事，被告此部分自白堪認與事實相符，應可採信。而由卷
      附道路交通事故調查報告表(一)可知，本件肇事地點之速限
      為50公里，則被告有超速行駛一節，堪以認定。
    (三)又本件應係被告機車撞及被害人後導致機車倒地，而機車
      倒地乃瞬間之事，是該刮地痕起點與被告機車撞及被害人
      之地點距離有限，堪認被告機車與被害人發生碰撞之地點
      大約在刮地痕起點位置。而刮地痕起點距離路邊約2.6 公
      尺，該處路寬為4.2 公尺，顯見被告之機車係於被害人通
      過153 公路路口超過一半後始與之發生碰撞，而此時被告
      自153 公路由南往北行駛而來時，被害人應係在被告機車
      所行駛之車道前方，與路邊距離約有2.6 公尺，而該處道
      路視距良好，並無使被告猝不及防之情事，足認被告於行
      經上開路口時，未注意車前狀況，否則應可看被害人自前
      方穿越道路，而不致與其發生碰撞，是被告有未注意車前
      狀況之過失甚明。
    (四)再觀前揭道路交通事故現場圖，本件車禍發生之現場並無
      明顯煞車痕，被告於97年11月16日答辯狀亦自承：「因事
      發突然，距離不足，在煞車制動力尚未作動，即已發生撞
      及」（本院卷第33頁），且被告機車撞擊被害人之位置係
      靠近153 公路中央之雙黃線，亦即碰撞之位置係靠近路中
      而非路邊，則被告騎乘機車行經該交岔路口時，若有減速
      慢行，並作隨時停車之準備，則被告見吳成行走在前，自
      然足以反應而避免此次車禍之發生，惟本件車禍竟仍發生
      ，堪認被告騎乘機車行經上開交岔路口時，確未減速慢行
      以作隨時停車之準備無疑，其於行經上開交岔路口時，亦
      有未暫停讓行人先行通過之過失甚明。
    (五)按行車速度，依速限標誌或標線之規定，無速限標誌或標
      線者，行車時速不得超過50公里；汽車行經無號誌之交岔
      路口，應減速慢行，作隨時停車之準備；汽車行駛時，駕
      駛人應注意車前狀況，並隨時採取必要之安全措施；汽車
      行經未劃設行人穿越道之交岔路口，遇有行人穿越道路時
      ，無論有無交通指揮人員指揮或號誌指示，均應暫停讓行
      人先行通過，道路交通安全規則第93條第1 項第1 款、第
      2 款、第94條第3 項、第103 條第3 項分別定有明文。被
      告騎乘機車行經上開地點，自應注意上開道路交通安全規
      則之規定，而車禍發生當時天候晴、夜間有照明、路面乾
      燥、無缺陷、道路無障礙物、視距良好，有前揭道路交通
      事故調查報告表在卷可按，則依當時情形，被告並無不能
      注意之情形，被告雖以當時天色已暗，肇事路段照明不足
      ，被害人未攜帶能顯示自己的裝備為辯，惟被告於夜間騎
      乘機車本應使用燈光以注意車輛四周情況，自不能以天色
      昏暗，被害人未攜帶裝備顯示自己所在，作為肇事時不負
      責任之理由，此為當然之道理，是以本件被告並無不能注
      意之情形，乃竟疏未注意車前狀況及未減速慢行、未暫停
      讓行人先行通過，且超速行駛，肇致本件車禍，自屬有過
      失。又按在未設有行人穿越道、人行天橋或人行地下道等
      穿越設施，亦非禁止穿越之路段穿越道路時，應注意左右
      有無來車，始可小心通過，道路交通安全規則第134 條第
      6 款亦有明文，被害人由東往西方向穿越道路，致被告閃
      避不及，亦有未注意左側來車之過失，然被害人雖與有過
      失，然仍不能解免被告之過失責任。又被害人確因本件車
      禍而死亡，被告之過失行為與被害人之死亡間有相當因果
      關係，本件事證明確，被告犯行堪以認定。
三、核被告乙○○所為，係犯刑法第276 條第1 項之過失致人於
    死罪。被告於肇事後，在未被有偵查犯罪職權之機關或公務
    員知悉前，不逃避接受裁判，主動向警察機關報案，並於警
    方前往現場處理時，當場承認其為肇事人，有雲林縣警察局
    交通隊道路交通事故肇事人自首情形紀錄表附卷可稽（相驗
    卷第18頁），核與自首之規定相符，依刑法第62條前段之規
    定減輕其刑。爰審酌被告因一時行車不慎，肇致本件車禍發
    生，其就此次車禍發生過失之程度，因此造成被害人死亡之
    結果，對其家屬造成無可彌補之創傷，對於被害人家屬所要
    求賠償之金額新臺幣60萬元，仍以金額過高而未能與被害人
    家屬達成和解（本院卷第16頁），被告於本院審理時雖坦承
    有過失，卻又具狀否認犯行之犯後態度，及其年紀尚輕、現
    仍為學生等一切情狀，量處如主文所示之刑，並諭知易科罰
    金之折算標準。
據上論斷，應依刑事訴訟法第299 條第1 項前段，刑法第276 條
第1 項、第62條前段、第41條第1 項前段，刑法施行法第1 條之
1第1項、第2 項前段，判決如主文。
本案經檢察官甲○○到庭執行職務。
中    華    民    國    97    年    12    月    31    日
                  刑事第二庭    法  官  王  素  珍
以上正本證明與原本無異。
如不服本判決應於收受判決後10日內向本院提出上訴書狀，並應
敘述具體理由；其未敘述上訴理由者，應於上訴期間屆滿後20日
內向本院補提理由書（均須按他造當事人之人數附繕本）。「切
勿逕送上級法院」。
                                書記官  吳  伊  婷
中    華    民    國    98    年    1     月    5     日
附錄本案論罪科刑法條：
中華民國刑法第276條第1項
（過失致死罪）
因過失致人於死者，處2 年以下有期徒刑、拘役或2 千元以下罰
金。
從事業務之人，因業務上之過失犯前項之罪者，處5 年以下有期
徒刑或拘役，得併科3 千元以下罰金。


司法院資訊處製作；財團法人民間司法改革基金會備份。
